【裁判字號】    99,上訴,2270
【裁判日期】    991230
【裁判案由】    毒品危害防制條例
【裁判全文】
臺灣高等法院臺中分院刑事判決        99年度上訴字第2270號
上  訴  人
即  被  告  黃振能
上列上訴人因違反毒品危害防制條例案件，不服臺灣苗栗地方法
院99年度訴字第392號中華民國99年10月19日第一審判決（起訴
案號：臺灣苗栗地方法院檢察署99年度毒偵字第602號），提起
上訴，本院判決如下：
    主  文
上訴駁回。
    理  由
一、依刑事訴訟法第350條、第361條、第362條、第367條規定，
    不服地方法院之第一審判決而上訴者，須提出上訴書狀，並
    應敘述具體理由，為上訴必備之程式；其所提出之書狀未敘
    述上訴理由，或僅曾以言詞陳述上訴理由者，均應於上訴期
    間屆滿後二十日內補提理由書於第一審法院。第一審法院經
    形式審查，認逾期未補提上訴理由者，應定期間先命補正；
    逾期未補正者，為上訴不合法律上之程式，應以裁定駁回。
    倘已提出上訴理由，但所提非屬具體理由者，則由第二審法
    院以上訴不合法律上之程式，判決駁回。而所謂具體理由，
    必係依據卷內既有訴訟資料或提出新事證，指摘或表明第一
    審判決有何採證認事、用法或量刑等足以影響判決本旨之不
    當或違法，而構成應予撤銷之具體事由，始克當之（例如：
    依憑證據法則具體指出所採證據何以不具證據能力，或依憑
    卷證資料，明確指出所為證據證明力之判斷如何違背經驗、
    論理法則）；倘僅泛言原判決認定事實錯誤、違背法令、量
    刑失之過重或輕縱，而未依上揭意旨指出具體事由，或形式
    上雖已指出具體事由，然該事由縱使屬實，亦不足以認為原
    判決有何不當或違法者（例如：對不具有調查必要性之證據
    ，法院未依聲請調查亦未說明理由，或援用證據不當，但除
    去該證據仍應為同一事實之認定），皆難謂係具體理由，俾
    與第二審上訴制度旨在請求第二審法院撤銷、變更第一審不
    當或違法之判決，以實現個案救濟之立法目的相契合，並節
    制濫行上訴（最高法院97年度臺上字第892號判決意旨可資
    參照）。又理由是否具體，則屬第二審法院審查之範圍，不
    在命補正之列，亦即上訴書狀已記載理由，並有具體之敘述
    時，其上訴既屬合法，第二審法院固應就其理由之是否可取
    ，為實體之審理及判斷；如認其上訴書狀雖記載理由，但並
    未具體敘述時，則無須再命補正，可逕認其上訴不合法，以
    判決駁回之，此有最高法院97年度臺上字第1281號判決意旨
    可參。
二、本案上訴人即被告黃振能（下稱被告）不服原審判決提起上
    訴，其上訴狀所載之理由略以：被告於民國（下同）99年3
    月24日上午8時25分許，為警持搜索票在苗栗縣頭份鎮○○
    里○○路街8號住處搜索無所獲之情形下，被告坦承施用犯
    行，且配合員警返回警局驗尿，此舉當屬自首行為，且竹南
    分局亦以自首偵辦，檢察官亦認係自首無誤。除自首外，被
    告亦清楚交代上游，由檢察官偵辦鄒志生販毒案中，被告亦
    指證鄒志生販予被告，使之偵破本案，有竹南分局筆錄可憑
    。原審未就自首及供出毒品來源因而查獲鄒志生予以減刑，
    反而加重其刑，被告深感不服。且被告現罹病，性命如風中
    殘燭，且7月甫歷喪子之痛，經此次打擊，被告深感悔意，
    法律不外情理法，被告施用1次毒品罪不致此，請判處得易
    科罰金之刑度云云。
三(一)按刑法第62條所謂自首，係指犯人在其犯罪未發覺前，向該
    管公務員承認犯罪，而接受裁判而言。所謂發覺，固非以有
    偵查犯罪職權之機關或人員確知其犯罪無誤為必要，祇須對
    其發生嫌疑時，即得謂已發覺；如案已發覺，則被告縱有陳
    述自己犯罪之事實，亦祇可謂為自白，不能認係自首（最高
    法院99年度台上字4637號判決參照），復按刑法第62條之自
    首，係以行為人在其犯罪未為有偵查職權之機關或人員發覺
    之前，向該管公務員自承犯罪為要件。且該所謂「發覺」，
    並不以有偵查犯罪權之機關或人員確知其人犯罪無誤為必要
    ，而於對其有相當之根據得為合理之可疑時，即足當之（最
    高法院99年度台上字第7831號判決參照）。又按犯毒品危害
    防制條例第4條第2項販賣第二級毒品罪，供出毒品來源，因
    而破獲者，依同條例第17條得減輕其刑之規定。其所稱「供
    出毒品來源，因而破獲者」，係指被告供出毒品來源之有關
    資料，諸如前手之姓名、年籍、住居所、或其他足資辨別之
    特徵等，使調查或偵查犯罪之公務員因而對之發動調查或偵
    查並破獲者而言。申言之，被告之「供出毒品來源」，與調
    查或偵查犯罪之公務員對之發動調查或偵查並進而破獲之間
    ，論理上須具有先後且相當的因果關係，非謂被告一有「自
    白」、「指認」毒品來源之人，而破獲在後，即得依上開規
    定予以減刑。若被告供出毒品來源者之前，調查或偵查犯罪
    之公務員已有確切之證據，足以合理之懷疑被告所供販賣毒
    品來源之人，則嗣後之破獲與被告之「供出毒品來源」間，
    即欠缺先後且相當的因果關係，自不得適用上開規定予以減
    刑（最高法院97年度台上字第1475號判決參照）又毒品危害
    防制條例第17條第1項所謂「供出毒品來源，因而查獲其他
    正犯或共犯者」，係指具體提供毒品上游來源之資訊，使調
    查或偵查犯罪之公務員知悉而對之發動調查或偵查，並據以
    查獲者，以遏止毒品之擴散，如未供出毒品上游來源，或調
    查、偵查犯罪之公務員已知悉毒品上游之犯行者，自無上開
    法條之適用（最高法院99年度如上字第7043號判決參照）。
  (二)經查：上開被告黃振能所提之上訴理由，亦供承有施用毒品
    之情事，且就有關是否自首及供出來源因而查獲共犯或正犯
    一節，經查本件被告係因臺灣苗栗地方法院檢察署檢察官指
    揮苗栗縣警察局竹南分局偵辦鄒志生販賣第一級毒品海洛因
    、第二級毒品甲基安非他命案件，聲請監聽後，發現鄒志生
    與黃振能間之通聯譯文有買賣毒品行為，故被告應有施用毒
    品犯行，據此而向臺灣苗栗地方法院聲請被告因違反毒品危
    害防制條例施用毒品案件之搜索票，嗣由苗栗縣警察局竹南
    分局警員於99年3月24日上午7時40分許，持該院所核發之99
    年聲搜字第276號搜索票及臺灣苗栗地方法院檢察署檢察官
    所核發之拘票前往上開住處執行搜索、拘提而查獲上情；是
    查獲之苗栗縣警察局竹南分局警員早已得知被告有施用毒品
    之犯罪嫌疑，故前往執行搜索查獲，此有苗栗縣警察局竹南
    分局刑事案件報告書、刑案偵查卷宗、偵查隊調查筆錄、臺
    灣苗栗地方法院99年聲搜字第276號搜索票、搜索筆錄、臺
    灣苗栗地方法院99年度聲搜字第276號刑事卷宗影本各1份在
    卷可稽；且被告於原審審理時亦自承當日警員前往搜索係因
    其涉犯施用毒品犯行等語（見原審卷第45頁）。從而，本件
    被告自非係於施用毒品犯行後，在有偵查犯罪權限之機關或
    人員尚未發覺其上揭犯行前，主動向承辦警員坦承犯行，自
    無法依據刑法第62條之規定減輕其刑；另本件係因先行查獲
    鄒志生販賣毒品犯行，而聲請監聽，嗣再依據監聽譯文內容
    循線查獲被告係向鄒志生購買毒品，故被告自非屬毒品危害
    防制條例第17條第1項所規定之犯同條例第10條之罪，供出
    毒品來源，因而查獲正犯者，爰亦無法依據毒品危害防制條
    例第17條第1項之規定，依法減輕其刑等情，此經原審調查
    並於判決中詳述。本案因對案外人鄒志生持用之電話實施通
    訊監察已查悉涉嫌販賣第一、二級毒品予被告等12人，復經
    警持法院核發之搜索票搜索被告住處後，被告始自白施用毒
    品及供承毒品來源係案外人鄒志生，有關被告施用毒品及案
    外人鄒志生販賣毒品予被告各情，已經檢方知悉掌握，始發
    動搜索，揆諸上開說明，自非屬自首及供出毒品來源因而查
    獲案外人鄒志生。又被告黃振能前因施用毒品案件，經法院
    裁定送觀察勒戒後，認有繼續施用毒品之傾向，再由臺灣苗
    栗地方法院裁定令入戒治處所施以強制戒治，於90年9月20
    日停止戒治，至91年1月11日保護管束期滿執行完畢；又於
    95 年間因施用毒品案件，經該院於95年6月30日以95年度訴
    字第324號判決判處有期徒刑1年2月確定在案，甫於96年6月
    25 日縮刑期滿執行完畢；復於97年間再度因施用毒品案件
    ，經該院於97年6月16日以97年度訴字第296號判決判處有期
    徒刑6月、1年、10月、1年，並定其應執行之刑為有期徒刑2
    年確定在案；其於97年7月17日入監執行，復於98年12月24
    日因縮短刑期假釋出監；假釋期間付保護管束（保護管束期
    間至99年3月28日止）等情，有臺灣高等法院被告前案紀錄
    表1份在卷可稽，其於受有期徒刑執行完畢後5年以內，再故
    意犯本案2件有期徒刑以上之罪，均為累犯，自應依法加重
    其刑，是原審未依刑法第62條減刑及毒品危害防制條例第17
    條第1項減輕或免除其刑；且依刑法第47條第1項之規定加重
    其刑，並無不合。其上訴並非依據卷內既有訴訟資料或提出
    新事證，具體指摘或表明第一審判決有何採證認事、用法或
    量刑等足以影響判決本旨之不當或違法，而構成應予撤銷之
    具體事由（例如：依憑證據法則具體指出所採證據何以不具
    證據能力，或依憑卷證資料，明確指出所為證據證明力之判
    斷如何違背經驗、論理法則），要非屬所謂之具體理由。而
    量刑輕重係屬事實審法院得依職權自由裁量之事項，茍已斟
    酌刑法第57條各款所列情狀而未逾法定刑度，即不得遽指為
    違法。被告對原審判決採用證據、認定事實及適用法律等節
    均不爭執，而原審判決理由已詳予載明量刑之依據係被告曾
    因施用毒品經送勒戒處所施以強制戒治後，仍未能戒斷其施
    用毒品之惡習，且多次因施用毒品犯行，經法院論罪科刑，
    仍一再違犯施用毒品案件，足見其陷溺已深，惟因施用毒品
    僅係戕害其自己身心並無加害他人，此次施用毒品次數各僅
    1次，且其犯罪後坦承犯行、態度尚稱良好等一切情狀，分
    別量處有期徒刑1年4月、8月之刑，並合併定其應執行刑有
    期徒刑1年10月等情，原審顯已注意適用刑法第57條之規定
    ，所處之刑符合「罰當其罪」之原則。是被告既未能依法指
    摘或表明第一審判決有何採證認事、用法或量刑等足以影響
    判決本旨之不當或違法，而構成應予撤銷之具體事由，揆諸
    上開最高法院判決意旨，及依「程序優先於實體」之刑事訴
    訟法原則，本件上訴自不合法定上訴程式，應予駁回，並不
    經言詞辯論為之。
據上論斷，應依刑事訴訟法第367條前段、第372條，判決如主文
。
中    華    民    國    99    年    12    月    30    日
          刑事第十庭      審判長法  官  江  錫  麟
                                法  官  周  瑞  芬
                                法  官  陳      葳
以上正本證明與原本無異。
施用第二級毒品部分，不得上訴，施用第一級毒品部分，如不服
本判決應於收受送達後10日內向本院提出上訴書狀，其未敘述上
訴之理由者，並得於提起上訴後10日內向本院補提理由書（均須
按他造當事人之人數附繕本）「切勿逕送上級法院」。
                                書記官  王  朔  姿
中    華    民    國    99    年    12    月    30    日

司法院資訊處製作；財團法人民間司法改革基金會備份。
